# 关于会计准则讲解第三章长期股权投资内部交易损益抵消的问题

提问人：tcb8058 时间：2011-05-13 16:13:56
【例3—11】甲企业于持有乙公司有表决权股份的20%，能够对乙公司生产经营施加重大影响。20×7年 11 月，甲公司将其账面价值为 600 万元的商品以 900 万元的价格出售给乙公司，乙公司将取得的商品作为管理用固定资产核算，预计使用寿命为 10 年，净残值为0 。假定甲企业取得该项投资时，乙公司各项可辨认资产、负债的公允价值与其账面价值相同，两者在以前期间未发生过内部交易。
乙公司20×7年实现净利润为1 000万元。假定不考虑所得税影响。 甲企业在该项交易中实现利润 300 万元，其中的 60 （万元300×20%）是针对本企业持有的对联营企业的权益份额，在采用权益法计算确认投资损益时应予抵销，同时应考虑相关固定资产折旧对损益的影响，即甲企业应当进行的会计处理为： 借：长期股权投资——损益调整［（1 000-300+2.5）×20%］1 405 000 　　贷：投资收益　　　　　　　　　　 1 405 000 甲企业如存在子公司需要编制合并财务报表，在合并财务报表中对该未实现内部交易损益应在个别报表已确认投资收益的基础上进行以下调整： 借：营业收入（900×20%）
1 800 000 　　贷：营业成本（600×20%）　　　　 1 200 000 　　　　投资收益
600 000 本人对长期股权投资——损益调整［（1 000-300+2.5）×20%］得理解是认为其中的 300 为该项交易对乙公司的长期影响。故再以后的 10 年里，确认损益调整的时候都要减去。虽然对乙公司当前利润的影响只是2.5。不知道大家对此怎么理解该贴已经同步到 tcb8058的微博

回答人：chenyiwei
此问题在本版面上已经有过多次讨论。你比照合并报表范围内母子公司之间的顺销交易未实现利润的抵销原则想一下就可以了。

回答人：chenyiwei
回复 ying0518 的帖子
以前讨论过，在顺销交易的利润未实现的情况下，由于标的存货仍然保留在联营企业的存货中，尚未转入联营企业的损益表，因此对联营企业的利润表尚未发生影响，在此情况下，按联营企业净利润乘以投资比例计算的投资收益比较客观地反映了在联营企业净利润中所占的份额。对于长期股权投资而言，可以把投资方按高于成本的价格向联营企业销售货物理解为提前收回一部分对联营企业的投资（金额等于内部交易利润中按比例计算归属于该投资方的份额），所以实际上在联营企业的净资产中所占的份额已经减少了（这一点在联营企业自身报表中尚未体现出来）。

提问人：ying0518 时间：2011-08-11 20:48:44
从合并报表来看，最终的会计分录是 借 长期股权投资 1405000 营业收入 1800000 贷 营业成本 1200000 投资收益2005000 将投资收益基本恢复了按联营企业净利润比例计算的结果却把母公司虚增的净利润冲减了长期投资的余额，而未实现利润在母公司，所以实际上母公司在联营企业拥有的净资产份额应当不是这个金额。 同样的，对于逆流交易，如例3-11 从合并报表角度，分录应为（书上合并报表分录金额错误调整后） 借 长期股权投资 320 万 累计折旧 0.5万 贷 固定资产 60 万 投资收益 260.5万 此处，未实现利润在联营企业，而长期投资的余额却按含未实现利润的金额保留，又多保留了 还有一点想不明白，像顺流交易，若是母公司不需要合并报表，假设联营企业新设，与公司发生了大额交易，分录最后的结果是有大额的投资损失，岂不是莫名其妙？

回答人：chenyiwei
这就体现出了个别报表层面权益法核算并不是很恰当的处理方法。